臺灣高雄地方法院交通事件裁定　　　　99年度交聲字第3270號
原處分機關　交通部公路總局高雄區監理所
異　議　人
即受處分人　黃俊偉
上列異議人即受處分人因違反道路交通管理處罰條例案件，對於
交通部公路總局高雄區監理所中華民國99年11月8 日所為之處分
（原處分案號：高監自裁字第裁80－B00000000 號），聲明異議
，本院裁定如下：
    主  文
異議駁回。
    理  由
一、原處分意旨略以：異議人即受處分人（下稱異議人）黃俊偉
    於民國99年7 月28日16時54分許，駕駛車號4756-ME 號自小
    貨車，行經高雄市○○區○○路御宿汽車旅館旁，因(一)汽車
    駕駛人行車速度，超過規定之最高時速未滿20公里；(二)道路
    臨時發生障礙不減速慢行，經舉發依道路交通管理處罰條例
    第40條、第44條第1 項第7 款規定，裁處罰鍰新臺幣（下同
    ）2200元，並依同條例第63條第1 項規定，記違規點數1 點
    等情。聲明異議意旨則以：異議人因當時天雨路滑，煞車距
    離及道路摩擦係數對照表之數據是否適用，值得商榷，且承
    辦員警丈量煞車距離時，並未會同異議人確認；另當時係因
    油罐車由前方切入，致異議人為閃避前車而擦撞停放於路邊
    之自小客車，並非道路臨時發生障礙不減速慢行而肇事，為
    此聲明異議，請求撤銷原處分等語。
二、按汽車駕駛人，行車速度，超過規定之最高時速，或低於規
    定之最低時速，除有第43條第1 項第2 款情形外，處1200元
    以上2400元以下罰鍰；汽車駕駛人，駕駛汽車，因道路上臨
    時發生障礙，不減速慢行者，處600 元以上1800元以下罰鍰
    ，道路交通管理處罰條例第40條、第44條第1 項第7 款分別
    定有明文。經查：
  (一)異議人於99年7 月28日16時54分許駕駛車號4756-ME 號自小
    貨車，行經高雄市○○區○○路御宿汽車旅館旁，因張鎮麒
    所駕駛之3901-GK 自小客車沿興西路北向南慢車道路邊臨時
    停車，異議人所駕上開自小貨車煞車時不慎右前車頭撞及張
    鎮麒之上開自小客車左後車尾等情，有高雄市政府警察局楠
    梓分局道路交通事故現場圖、調查報告表、高雄市政府警察
    局交通大隊交通事故談話紀錄表、現場照片在卷可稽，復為
    異議人所不爭執，此部分事實應堪認定。
  (二)道路交通管理處罰條例第44條第1 項第7 款所定之「道路上
    臨時發生障礙」情況，就文義解釋而言，泛指一切足以阻礙
    用路人使用道路權利，致影響道路交通安全秩序之物體或情
    狀，而張鎮麒之上開自小客車於案發當時，顯已佔用該路段
    部分慢車道，致影響於同路同方向駕駛上開自小貨車在後之
    異議人，則張鎮麒路邊臨時停車行為，顯已阻礙異議人使用
    道路權利，致影響道路交通安全秩序，應屬道路上臨時發生
    障礙之情形甚明。
  (三)汽車行駛時，駕駛人應注意車前狀況，並隨時採取必要之安
    全措施，道路交通安全規則第94條第3 項定有明文。又所謂
    不減速慢行之涵義，應由駕駛人視當時行車及交通情況酌量
    減速至可以隨時停車之準備。再後車撞擊前方違規停車車輛
    時，是否符合「道路上臨時發生障礙，不減速慢行」之規定
    ，宜考量二車發生撞擊前之互動關係，如車輛併排違規行為
    發生時，後車仍有足夠之反應時間（或距離），則應注意並
    減速慢行；反之，前方車輛如驟然違規併排停車，致後車不
    及應變減速者，即應不宜依上開規定處罰。本件張鎮麒上開
    自小客車係臨停於上開路段，則異議人駕駛上開自小客車，
    應可注意，並能注意，而疏未注意及早停止而肇事，異議人
    確有未注意車前狀況及減速慢行之違規情事。至異議人雖以
    其為閃避前車始肇事云云，然異議人確有疏未注意車前狀況
    ，而遇道路上臨時發生障礙，不減速慢行之違規行為存在，
    是異議人自無從以為閃避前車為由，解免其應負之交通違規
    責任。
  (四)本件交通事故經現場處理警員依汽車煞車距離、行車速度及
    道路摩擦係數對照表推算異議人行車速度係每小時59.1公里
    ，該路段限速每小時50公里，異議人有超速行駛之情狀，有
    高雄市政府警察局舉發違反道路交通管理事件通知單、道路
    交通事故現場圖、高雄市政府警察局交通大隊交通事故談話
    紀錄表、汽車煞車距離、行車速度及道路摩擦係數對照表在
    卷可稽，足徵異議人確已超速行駛無誤。異議人雖質疑以煞
    車痕長度按對照表換算行車速度是否得宜云云，惟以煞車痕
    長度換（推）算車速，並未考量車輛輪胎鎖死前之煞車過程
    與撞擊時之動能損耗，故所對照（換算）之車速為保守之推
    估（低於實際車速），今由於汽車工業、道路鋪面等技術之
    進步，在相同條件下，煞車距離可能更為減少（煞車痕更短
    ），依原有對照表（公式）推算車速，將更低於實際車速等
    情，有高雄市政府警察局交通警察大隊99年10月14日函在卷
    可參，足認異議人確有超速之違規情事。
  (五)綜上，異議人確有前揭違規行為，原處分機關依道路交通管
    理處罰條例第40條、第44條第1 項第7 款規定，裁處異議人
    罰鍰2200元，並依同條例第63條第1 項記違規點數1 點，並
    無違法不當，應予維持。異議人聲明異議，為無理由，應予
    駁回。
三、據上論斷，應依道路交通事件處理辦法第18條，裁定如主文
    。
中    華    民    國  100     年    5     月    10    日
                      交通法庭  法  官  姚水文
以上正本證明與原本無異。
如不服本裁定，應於收受送達後5日內向本院提出抗告狀。
中    華    民    國   100    年    5     月    10    日
                                書記官  蔡靜雯